臺灣高等法院民事判決　　　　　　　　 96年度上易字第188號
上　訴　人
即被上訴人　乙○○
訴訟代理人　甲○○
被上訴人
即上訴人　　丙○○
訴訟代理人　張立業律師
複代理人　　王世豪律師
上列當事人間因侵權行為損害賠償事件，上訴人對於中華民國95
年12月25 日臺灣臺北地方法院95年度訴字第11133號，各自提起
上訴，本院於96年4月24日辯論終結，判決如下：
    主  文
原判決關於駁回上訴人乙○○下列第二項之訴部分，暨訴訟費用
之裁判均廢棄。
被上訴人丙○○應再給付上訴人乙○○新台幣伍萬元及自民國95
年11月1日起至清償日止按年息百分之五計算之利息。
乙○○其餘上訴及丙○○之上訴均駁回。
第一、二審訴訟費用由乙○○負擔十一分之三，餘由丙○○負擔
。
    事實及理由
一、本件上訴人即被上訴人乙○○（下稱乙○○）主張：對造上
    訴人丙○○之妻甲○○（已離婚）於民國93 年9月29日因身
    體不適，故託伊將其與丙○○所生之子張○○（85 年9月25
    日生，姓名詳卷）送至丙○○處。詎伊於93年9月29日晚間9
    時許， 在丙○○於台北市○○路○段48巷3弄16號9樓住處樓
    下將張○○交予丙○○時，其竟一再質問伊，並要求伊一同
    前往警察局說明，伊不從，丙○○明知其子張○○未遭綁架
    ，竟用手機撥打110， 以其子張○○遭綁架為由請警察機關
    協助偵查妨害自由罪嫌，伊隨即離開上址，於登上 236號公
    車之際，丙○○竟強行拉扯伊，阻止伊搭車離去，並以徒手
    毆打伊，致伊受有左側胸部下緣及左上腹部挫傷等傷。伊因
    丙○○前開之不法行為，身體、名譽上均受有重大傷害，伊
    擔任外商公司外銷課長月薪超過11萬元，原判決有誤，爰依
    侵權行為之法律關係請求賠償伊精神慰撫金等語，並聲明：
    丙○○應給付伊新台幣（下同）55萬元，及自起訴狀繕本送
    達翌日起至清償日止，按年息5％計算之利息。 （原審判命
    丙○○應給付十萬元本息，駁回其餘請求，兩造各自聲明不
    服）。並上訴聲明：(一)原判決關於駁回乙○○後開第二項之
    訴部分廢棄。(二)丙○○應再給付乙○○45萬元及自起訴狀繕
    本送達翌日起至清償日止，按年息百分之五計算之利息。答
    辯聲明：駁回對造之上訴。
二、被上訴人即上訴人丙○○（下稱丙○○）則以：伊並無對造
    所指之侵權情事，本件起因乃係乙○○介入伊之家務事，破
    壞伊之家庭，並導致伊與妻甲○○離婚所致，當天乙○○帶
    同伊子前來挑釁，兩造明明認識，竟要求伊證明係孩子之父
    ，不諳法律，誤報為綁架，真正被害人係丙○○，原審判賠
    10萬元已屬過高，縱認伊有侵害對造權利之情事，然伊當日
    係誤以為伊之小孩遭其挾持，才會報警處理，且當初係雙方
    發生拉扯，兩人均有受傷，故對造亦與有過失，其月薪約為
    6 萬元，其請求55萬元之精神撫慰金，實屬過高等語，資為
    抗辯。並上訴聲明(一)：原判決不利丙○○部分廢棄，上開廢
    棄部分，對造在第一審之訴駁回。答辯聲明：駁回對造上訴
    。
三、兩造為舊識，上開時地為交付小孩，互相拉扯，丙○○報警
    有人綁架。
四、兩造所爭執者，厥為何造為被害人，丙○○應否構成侵權責
    任，應賠償金額若干？乙○○是否與有過失？原審審酌金額
    是否欠當？經查：
    (一)乙○○主張伊於93年9月29日晚間9時許，在丙○○住處樓
      下，將其子張○○交付丙○○時，其明知乙○○並未挾持
      其子張○○，竟仍撥打電話報警稱張○○遭綁架等情，業
      經證人甲○○於原法院94年度易字第1746號傷害等刑事案
      件處理時結證稱：伊當天打電話給丙○○時，他已經回到
      家了，伊有跟他說小孩生日，等他已經等很久了，且小孩
      已經在鬧了，丙○○說有事去家裡找他。因為伊人不舒服
      ，想要去看醫生，就麻煩乙○○帶伊兒子到丙○○住處，
      在車上伊也有打手機跟丙○○說伊會請朋友帶小孩過去，
      丙○○也認識乙○○，我們結婚時乙○○也有包禮，伊小
      孩滿月時還有送禮，也見過好幾次面，乙○○也去過我們
      家等語。（業經原審調卷查明在案）；證人即丙○○、甲
      ○○之子張○○於偵查中證稱：乙○○有獨自帶伊回爸爸
      的家，次數忘了，也有和伊媽媽一起到伊爸爸的家。93年
      9 月29日晚上，乙○○有帶伊到伊爸爸的家，他並沒有拉
      著伊的手不讓伊進爸爸的家，伊當時也沒有哭等語。亦經
      原審調閱94 年度偵字第11162號偵查卷宗查證在案，此經
      原審依職權調閱前開卷宗核閱，足見丙○○於本案發生之
      前即認識乙○○，並知悉乙○○係其妻子甲○○之友，且
      乙○○於前揭時、地並無抓著張○○的手，不讓丙○○帶
      張○○上樓，無涉錢財，無綁架跡證，則應無誤認張○○
      遭綁架之可能甚明。
    (二)乙○○主張其欲離開而登上公車之際，遭丙○○拉扯，並
      徒手毆打，致伊受有左側胸部下緣及左上腹部挫傷等事實
      ，業經證人葉福生於前開刑事案件審理時結證稱：當時伊
      看到乙○○上車，丙○○抓著不讓他上車，有用腳踢丙○
      ○，接著在伊車門跑上來，又跑下去，拉拉扯扯，就是像
      我們平常人打架一樣，打來打去等語明確。並有財團法人
      天主教耕莘醫院95年2月8日耕醫病歷字第0950020052號函
      所附乙○○於93 年9月29日就診之病歷及診斷證明書附刑
      事卷宗可資佐證，且上開診斷證明書記載乙○○受有如上
      述之傷害，核與其指述被傷害情節相符，而丙○○於該刑
      事案件審理時亦自稱：伊當時有打電話報警，說小孩被人
      綁架，乙○○跑到236號公車上， 伊也跟著上車，並叫他
      去警察局，他不願意，伊就拉著他等語。業經原審調閱前
      揭刑事卷宗調查在卷。足認證人葉福生上開證述，堪予採
      信。
    (三)至丙○○辯稱本件起因乃係乙○○介入伊家務事，破壞伊
      家庭，並導致伊與妻甲○○離婚所致云云。固據其提出台
      灣高等法院94 年度上字第189號民事判決一份為證，惟觀
      該判決書之內容，並未認定有上述情事，此部分丙○○既
      無法舉證以實其說，其前揭抗辯即屬無據。
五、按不法侵害他人之身體、健康、名譽、自由、信用、隱私、
    貞操，或不法侵害其他人格法益而情節重大者，被害人雖非
    財產上之損失，亦得請求賠償相當之金額：民法第195條第1
    項前段定有明文。查本件丙○○傷害乙○○並以不實事項向
    警方報案，雖於報案時未指明犯人，然已足使乙○○於警方
    偵辦過程中遭警調查懷疑，自屬不法侵害其身體自由行動及
    名譽，乙○○精神當因此而受有相當程度之痛苦，其請求非
    財產上之損害賠償，即屬有據，本院審酌其因遭對造拉扯阻
    止乘車、毆打而受有左側胸部下緣及左上腹部挫傷等傷害情
    狀，其現任職外商公司外銷課長，月薪11萬元，而丙○○目
    前擔任統一超商派駐大陸地區經理，年薪約200萬元至250萬
    元之間，此經兩造陳明在卷，並有乙○○所得扣繳憑單可考
    ，再依卷附稅務電子閘門財產所得調件明細表所載，丙○○
    於94 年度之所得266萬8750元，乙○○為35萬7762元，參酌
    上述狀況等，本院認乙○○請求賠償精神撫慰金以15萬元為
    適當，逾此部分請求，尚非適當。原審判命給付10萬元本息
    ，其中斟酌乙○○月薪約3萬元， 尚與其實際所得11萬元有
    所不符，有其所得稅扣繳憑單影本可考，衡量其經濟地位，
    尚有可議，上訴意旨指摘原判決此部分不當，尚非無稽，綜
    合雙方身份地位、經濟狀況、受傷程度等一切情狀，認以賠
    償非財產上損害之精神慰撫金額，以15萬元為適當。原審判
    命給付10萬元，尚有未足， 應命再給付5萬元。乙○○上訴
    意旨指摘原判決此部分不當，請求增加給付，應予准許，爰
    廢棄改判如主文第2項所示。 超過上開本息之請求，尚非正
    當，不應准許，應駁回上訴。丙○○上訴意旨以不應賠償為
    由指摘原判決命其給付不當，聲明廢棄改判，不應准許，併
    應駁回其上訴。本件事證已臻明瞭，兩造其餘攻防及所用證
    據，經審酌後認與判決結果，不生影響，爰不逐一論列，附
    此敘明。
據上論結，本件乙○○之上訴，為一部有理由，一部無理由，丙
○○之上訴為無理由，依民事訴訟法第450條、第449條第1項、
第79條，判決如主文。
中　　華　　民　　國　　96　　年　　5 　　月　　8 　　日
                    民事第七庭
                        審判長法　官  鄭三源
　　  　　　　　　　　　　　　法　官  王聖惠
　　　  　　　　　　　　　　　法　官  周美月
正本係照原本作成。
不得上訴。
中　　華　　民　　國　　96　　年　　5 　　月　　8 　　日
                              書記官  董曼華
